最高法院刑事判決　　　　　　　　　 111年度台上字第3629號
上　訴　人　蔡孟修


上列上訴人因加重詐欺等罪案件，不服臺灣高等法院高雄分院中
華民國111年4月26日第二審判決（111年度金上訴字第9號，起訴
案號：臺灣高雄地方檢察署109 年度少連偵字第264號，110年度
少連偵字第33、101、152號），提起上訴，本院判決如下：
    主  文
上訴駁回。
    理  由
壹、第一審判決附表（下稱附表）一編號一部分：
一、按刑事訴訟法第377 條規定，上訴於第三審法院，非以判決
    違背法令為理由，不得為之。是提起第三審上訴，應以原判
    決違背法令為理由，係屬法定要件。如果上訴理由書狀並未
    依據卷內訴訟資料，具體指摘原判決不適用何種法則或如何
    適用不當，或所指摘原判決違法情事，顯與法律規定得為第
    三審上訴理由之違法情形，不相適合時，均應認其上訴為違
    背法律上之程式，予以駁回。
二、本件原審審理結果，認定上訴人蔡孟修有附表一編號一所示
    三人以上共同詐欺取財、一般洗錢之犯行明確，因而維持第
    一審依想像競合關係，從重論處上訴人如附表三編號一所示
    三人以上共同詐欺取財罪刑及諭知相關沒收、追徵之判決，
    駁回上訴人關於此部分在第二審之上訴，已引據第一審判決
    載敘並補充說明其調查證據之結果及憑以認定犯罪事實之心
    證理由。
三、原判決係依憑上訴人自白、證人即被害人甲○○證言及案內
    其他相關證據資料而為論斷，並說明：上訴人加入本件詐欺
    集團雖僅擔任接送提款車手及收水之工作，惟該集團詐欺之
    犯罪型態，係由多人分工方能完成，倘其中某一環節脫落，
    將無法順利達成詐欺結果，該集團成員雖因各自分工不同而
    未自始至終參與其中，惟其等所參與之部分行為，仍係利用
    集團其他成員之行為，以遂行犯罪目的，上訴人主觀上既有
    參與詐欺犯罪之認識，客觀上亦有行為之分工，應對各該參
    與之不法犯行及結果共同負責，本件甲○○因該詐欺集團施
    行詐術而陷於錯誤，匯入詐欺集團指定之帳號時間為民國10
    9年9月26日，詐欺集團提領贓款時間為同年月27日，均在上
    訴人加入之後，上訴人既係共同正犯，自應對該參與之不法
    犯行及結果共同負責等旨，復就上訴人此部分所辯其係於10
    9年9月20日始接獲上手交付之工作，甲○○於同年月13日遭
    騙取存摺、身分證影本、提款卡及密碼部分，其尚未加入該
    詐欺集團，應與其無關等語認不足採，予以指駁，因而為此
    部分犯行之認定，已記明所憑證據及理由，所為論斷說明，
    概屬原審採證認事職權之合法行使，並不違反經驗、論理法
    則。
四、上訴意旨猶以其加入詐欺集團之時間為109年9月20日，原判
    決未將甲○○被詐欺時間、次數予以區隔，亦未將甲○○同
    年月13日遭詐騙之犯罪事實排除，遽令其負共犯罪責，其認
    事用法顯有錯誤云云，係置原判決明白論斷於不顧，並對原
    判決已說明之事項及原審取捨證據與判斷證明力之職權行使
    ，任為指摘，其餘上訴意旨則係重為事實爭執，均非上訴第
    三審之適法理由，應認此部分上訴違背法律上之程式，應予
    駁回。
貳、附表一編號二至九部分：
一、按第三審上訴書狀，應敘述上訴之理由，其未敘述者，得於
    提起上訴後20日內補提理由書於原審法院，已逾上述期間，
    而於第三審法院未判決前，仍未提出上訴理由書狀者，第三
    審法院應以判決駁回之，刑事訴訟法第382 條第1項、第395
    條後段分別定有明文。
二、本件上訴人不服原判決就其所犯附表一編號二至九部分，論
    處其三人以上共同詐欺取財共8 罪刑，於111年5月13日提起
    上訴，並未敘述理由，迄今逾期已久，於本院未判決前仍未
    提出，依上開規定，其此部分之上訴自非合法，應併予駁回
    。
據上論結，應依刑事訴訟法第395條，判決如主文。
中    華    民    國   111    年    8     月    17    日
                  刑事第九庭審判長法  官  蔡  彩  貞  
                                  法  官  梁  宏  哲  
                                  法  官  周  盈  文  
                                  法  官  蔡  廣  昇  
                                  法  官  鄧  振  球  
本件正本證明與原本無異
                                  書記官
中    華    民    國   111    年    8     月    24    日